【裁判字號】    89,訴,331
【裁判日期】    891023
【裁判案由】    損害賠償
【裁判全文】
臺灣新竹地方法院民事判決  八十九年度訴字第三三一號
    原      告  甲○○
    訴訟代理人  乙○○
    被      告  丙○○
                        （現於台灣新竹看守所執行中）
右當事人間請求損害賠償事件，經本院刑事庭裁定移送前來（八十九年度附民字第一
八號），本院判決如左：
    主      文
被告應給付原告新臺幣壹佰柒拾肆萬元，及自民國八十九年八月十一日起至清償日止
，按年息百分之五計算之利息。
訴訟費用由被告負擔。
本判決於原告以新臺幣伍拾捌萬元供擔保後得假執行。
    事      實
甲、原告方面：
  一、聲明：除假執行供擔保金額外，如主文所示。
  二、陳述：
    （一）被告於民國八十七年初，偽稱已離婚，經由葉煥聲介紹結識有意再婚之原
          告並進而交往，被告因得知原告獨子服役殉職而領有鉅額撫恤金，乃意圖
          為自己不法所有，基於概括犯意，向原告詐稱擬與其結婚，並將被告之子
          過繼予原告，經取信於原告後，即藉詞在桃園縣楊梅鎮貸款購屋須繳納本
          息為由，佯向原告借款，使原告誤信被告將與其結婚並過繼被告之子，而
          於八十七年一月間，將其所有台灣土地銀行湖口分行第00000000
          0000帳戶之金融卡交予被告自行提款，被告遂連續於八十七年二月十
          七日、十八日各提領新台幣（下同）一萬元，同年二月二十一日提領二萬
          元，同年二月二十五日提領十萬元，同年三月一日、五日、六日各提領十
          萬元，同年三月七日提領八萬元，同年三月二十三日提領一萬三千元，除
          其中三千元交予原告外，餘一萬元及上開各筆款項均自行花用；另仍以繳
          納房款為由佯向原告借款，於八十七年二月二十七日與原告同往前開銀行
          ，由被告填寫取款憑條提領九十萬元，嗣於同年三月七日以原告所交付之
          上開存摺及印章，至該行填寫取款憑條提領二十五萬元；復於八十七年三
          月初向原告借得現金六萬元，總計向原告詐得一百七十四萬元，而被告因
          前開詐欺行為，經判處有期徒刑五月並確定在案。
    （二）被告前開詐欺行為已侵害原告之權利，且係故意以背於善良風俗之方法加
          損害於原告，而兩造間之不定期借貸契約亦未經撤銷，仍屬有效存續，爰
          依民法侵權行為（第一百八十四條第一項前段及後段）、消費借貸及不當
          得利之法律關係，請求被告應給付原告一百七十四萬元，及自八十九年六
          月二十六日之準備書狀繕本送達被告一個月後翌日起至清償日止，按年息
          百分之五日計算之法定遲延利息。
  三、證據：提出刑事判決影本一件，並聲請本院調閱八十八年度訴字第一五八號刑
      事卷宗及台灣高等法院八十九年度上訴字第一五三五號刑事卷宗。
乙、被告方面：
  一、聲明：駁回原告之訴及假執行之聲請。
  二、陳述：
      雖與原告一同分次提領共計一百七十四萬元，然除向借用六萬元外，其餘之款
      項均交給原告。
    理      由
一、本件原告主張：被告意圖為自己不法所有，向原告詐稱擬與其結婚，並將被告之
    子過繼予原告，經取信於原告後，即藉詞欲貸款購屋，佯向原告借款，使原告陷
    於錯誤，而於八十七年一月間將金融卡交予被告自行提款，被告遂連續於八十七
    年二月十七日、十八日各提領一萬元，同年二月二十一日提領二萬元，同年二月
    二十五日提領十萬元，同年三月一日、五日、六日各提領十萬元，同年三月七日
    提領八萬元，同年三月二十三日提領一萬三千元，除其中三千元交予原告外，餘
    一萬元及上開各筆款項均自行花用；又被告另於八十七年二月二十七日與原告同
    往銀行，由被告填寫取款憑條提領九十萬元，嗣於同年三月七日以原告所交付之
    存摺及印章，至該行填寫取款憑條提領二十五萬元；復於八十七年三月初向原告
    借得現金六萬元，總計向原告詐得一百七十四萬元，爰依民法侵權行為（第一百
    八十四條第一項前段及後段）、消費借貸及不當得利之法律關係，請求被告應給
    付原告一百七十四萬元，及自八十九年六月二十六日之準備書狀繕本送達被告一
    個月後翌日起至清償日止，按年息百分之五日計算之法定遲延利息等情；被告則
    以：僅向原告借用六萬元，其餘之款項均已交給原告等語，資為抗辯。
二、原告主張被告以金融卡及取款憑條自原告帳戶提領現金，連同另向原告借得之六
    萬元，共計領取一百七十四萬元之事實，經被告於本院八十九年七月十日準備程
    序期日自認在卷，並有原告所有台灣土地銀行湖口分行第0000000000
    00號帳戶存摺影本一份、提款機監視器錄影帶所翻攝之照片四幀附於台灣新竹
    地方法院檢察署八十七年度偵字第五六五八號、八十八年度偵續字第二三號偵查
    卷內足參，是原告此部分主張堪信為真實。
三、復查被告在刑事案件偵查中已自承與原告閒聊時，曾向原告言及其已離婚，並願
    將其子過繼與原告等情（見偵續卷第二四頁背面、本院刑事卷第五一頁背面），
    而介紹兩造相識之葉煥聲於刑事案件偵審中證稱因被告當時自稱已離婚，係單身
    ，伊始將被告介紹與原告認識等語（見偵續卷第一六頁正面、本院刑事卷第一五
    頁正面），原告並陳稱其於八十七年一月間起即將所有之提款卡交與被告自行領
    款，而依偵查卷附移送書有關兩造年籍資料之記載，原告係二十八年生，被告係
    四十三年生，彼此相差十五歲，且原告住新竹縣湖口鄉，被告則住桃園縣中壢市
    ，並非住於同一縣市，原告倘非基於有再婚機會之考慮，刻意與被告交往，以彼
    等年齡之懸殊，所住相去甚遠，應無過從甚密，致原告竟將其提款卡交與被告自
    行領款之可能，綜上，由葉煥聲介紹彼等認識之原因，被告與原告言談間之允諾
    ，原告刻意與被告交往，兩造往來之密切程度等情以觀，原告陳稱因被告應允將
    與其結婚，並將被告之子過繼與原告，乃借款與被告購屋一節，應屬真實。被告
    雖辯稱僅向原告借得一百七十四萬元中之六萬元，餘均已交還原告等語，然為原
    告所否認，因被告就此有利於己之事實未能舉證以實其說，是上開所辯即無足採
    。而被告實係有配偶之人，其婚姻關係仍存續中，有戶役政查詢資料附於台灣高
    等法院八十九年度上訴字第一五三五號刑事卷內可按（見該卷第四十五頁），竟
    向原告謊稱業已離婚，及願與原告結婚並將兒子過繼予原告，致原告應允被告自
    行提款借用，足認被告確有不法所有之意圖甚明，原告主張受被告詐欺始貸與一
    百七十四萬元等情，應堪信為真實。而被告上開詐欺之犯行，經認定為連續意圖
    為第三人不法之所有，以詐術使人將本人之物交付，並判處有期徒刑五月確定在
    案，亦有本院八十八年度訴字第一五八號及台灣高等法院上訴字第一五三五號刑
    事判決附卷可參。
四、按「因故意或過失，不法侵害他人之權利者，負損害賠償責任。故意以背於善良
    風俗之方法，加損害於他人者亦同」，民法第一百八十四條第一項定有明文。本
    件被告對原告行使詐術，使原告陷於錯誤而交付一百七十四萬元，顯係故意以背
    於善良風俗之方法侵害原告之權益，而使原告受有損害，且原告所受損害與被告
    之詐欺行為間亦有相當因果關係，從而，原告依民法第一百八十四條第一項後段
    之規定請求被告賠償一百七十四萬元及自八十九年六月二十六日之準備書狀繕本
    送達被告一個月後翌日即八十九年八月十一日起至清償日止，按年息百分之五計
    算之法定遲延利息，洵屬正當，應予准許。
五、又原告陳明願供擔保聲請宣告假執行，核無無不合，爰酌定相當擔保金額予以准
    許。
六、末按重疊訴之合併若法院認原告主張之數項訴訟標的中，其中一項為有理由者，
    即可為原告勝訴之判決，無庸就他項標的更為審判；本院既認原告前開請求為有
    理由，原告雖又主張依民法第一百八十四條第一項前段規定、消費借貸及不當得
    利之法律關係求為判決如主文所示，揆諸前開說明，即無庸為准駁之諭知，併此
    敘明。
七、結論：本件原告之訴為有理由，依民事訴訟法第七十八條、第三百九十條第二項
    ，判決如主文。
中      華      民      國    八十九    年      十      月    二十三    日
                                  臺灣新竹地方法院民事第二庭
~B法      官  雷雅雯
右為正本係照原本作成。
如對本判決上訴須於判決送達後二十日內向本院提出上訴狀。
~B法院書記官  洪儷容
中      華      民      國    八十九    年      十      月    二十三    日


司法院資訊處製作；財團法人民間司法改革基金會備份。
